臺灣板橋地方法院刑事判決　　　　　　　　　　　　九十二年度交訴字第一三九號
　　公　訴　人　臺灣板橋地方法院檢察署檢察官
　　被　　　告　乙○○
右列被告因公共危險等案件，經檢察官提起公訴（九十二年度偵字第一○四六三號）
，本院判決如左：
    主  文
乙○○駕駛動力交通工具肇事，致人受傷而逃逸，處有期徒刑陸月，如易科罰金，以
參佰元折算壹日；又因業務上之過失傷害人，處拘役參拾日，如易科罰金，以參佰元
折算壹日。
    事  實
一、乙○○為計程車司機，係從事駕駛業務之人，於民國（下同）九十一年十二月十
    日凌晨二時二十分許，駕駛車號一一五－ＬＧ號營業用小客車，應注意在單行道
    行駛時，應在快車道上按遵行方向順序行駛，且依當時情形並無不能注意之情形
    ，竟疏未注意即沿臺北縣中和市○○路○段四八二巷之單行道往臺北縣中和市○
    ○路○段方向逆向行駛，於行至四八二巷口時，適有甲○○騎乘車號ＦＥＣ－一
    四八號重型機車，沿臺北縣中和市○○路○段往臺北縣板橋市○○路方向行駛，
    途經臺北縣中和市○○路○段四八二巷口，因乙○○所駕之車自巷口駛出，致甲
    ○○騎乘之上開機車車頭撞及乙○○駕駛之營業用小客車左前側，甲○○因之人
    身倒地受有左手大拇指末端節骨折、兩膝挫傷等傷害，詎乙○○肇事後，雖下車
    察看甲○○甩手及撫摸膝蓋，應知悉甲○○已受傷，竟僅將甲○○及其騎乘之機
    車移至路旁後，即駕車駛離現場，並未留下聯絡資料，亦未將甲○○送醫救治。
    嗣經警循車號查知駕駛人而偵悉上情。
二、案經劉晨心訴由臺北縣政府警察局中和分局報請臺灣板橋地方法院檢察署檢察官
    偵查起訴。
    理  由
一、訊據被告乙○○固供承於前開時地與告訴人甲○○發生車禍之事實，惟否認有何
    肇事逃逸及過失傷害之犯行，辯以：伊行至巷口，有暫時停車，是告訴人騎機車
    撞伊；伊有停下來將告訴人及其機車扶至路邊，但看沒有什麼事，所以就開車離
    開了云云，惟查，右開犯罪事實，業據告訴人甲○○於偵、審中指訴在卷（件偵
    查卷第六十七頁背面、第六十八頁，本院九十二年十一月六日筆錄），復有臺北
    縣政府警察局中和分局製作之道路交通事故調查報告表乙份、臺北縣政府警察局
    中和交通分隊道路交通事故補充資料表乙份、肇事現場及車損照片共十八幀及亞
    東紀念醫院九十一年十二月二十八日甲種診斷證明書乙紙等附卷為證。被告雖以
    上開情詞置辯，惟查：
（一）被告雖於偵、審時均坦承於肇事後有下車將告訴人劉晨心之人車扶至路旁，但
      因有案被通緝，經詢問被害人傷勢後即逕行駛離現場並未留任何資料給告訴人
      或報警處理（見九十二年度偵字第一○四六三號偵查卷第六十四頁背面、本院
      九十二年十二月二十六日訊問筆錄）。然按刑法第一百八十五條之四駕駛動力
      交通工具肇事致人死傷而逃逸罪之立法目的，乃為維護交通，增進行車安全，
      促使當事人於事故發生時，能對被害人即時救護，減少死傷，以保護他人權益
      並維護社會秩序。又其立法精神在於交通事故一旦發生，且發生人員傷亡之情
      況，不論是撞人或被撞，或是因其他事故而造成死傷，只要是在駕駛動力交通
      工具過程內所發生者，參與此等事故過程之當事人皆應協助防止死傷之擴大，
      蓋如駕駛人於事故發生後，隨即駕車逃離現場，不僅使肇事責任認定困難，更
      可能使受傷之人喪失生命或求償無門。查本件被告駕車肇事使告訴人受傷後，
      並未對告訴人採取任何救護或其他必要措施之事實即逕行逃逸，業據被告前揭
      坦承屬實，核與證人張通林於本院審理時具結證稱：「被告也有被通緝，因為
      我們兩個都有被通緝，我是想說告訴人也沒有受傷，所以才沒報警，也沒把他
      送醫」、「（問：被告有無留姓名、電話、地址給告訴人？）沒有」（見本院
      九十二年十二月二十六日訊問筆錄）等語相符，又復據告訴人甲○○於偵審中
      證述歷歷。是被告於肇事撞傷劉晨心後，雖有下車查看然並未為救護處理或報
      警，即因有案被通緝恐被執行而逕自駕車逃逸，甚為明確，則其前開所辯，顯
      係卸責之詞，不足採信。從而本件事證明確，被告犯行堪以認定，自應依法論
      科。
（二）再按「汽車在單行道行駛時，應在快車道上按遵行方向順序行駛」，道路交通
      安全規則第九十六條前段定有明文，被告駕車時自應注意上開規則。然查，據
      肇事現場照片顯示臺北縣中和市○○路○段四八二巷應為一單行道，被告理應
      由臺北縣中和市○○路○段四八二號進入上開巷口，然其卻逆向由上開巷口駛
      出，致使適行經臺北縣中和市○○路○段四八二巷口往板橋方向車道上之告訴
      人，所騎乘之機車撞及被告之車，此除據告訴人甲○○於偵查中及本院訊問時
      證述在卷外（見前開筆錄），且為被告於偵查中所不爭執（見偵查卷第六十八
      頁），是被告於本院審理時辯稱於行經巷口時曾暫時停車云云，顯係事後卸責
      之詞，並不足採。
（三）證人張通林於本院審理時雖到庭證稱「我們從巷子出來，紅燈有停下來，告訴
      人直行就撞上計程車，：：：：：，我印象中那邊不是單行道，我印象中不是
      照片中的那個路段」云云，然查，被告於偵查中曾供稱「（問：當時車上有客
      人？）有，有一個男的，年籍我不知，老的或年輕的我也不記得了」（見偵查
      卷第六十五頁），然於本院審理時，突然偕同證人張通林至本院做證，則證人
      是否確係案發時搭乘被告所駕駛車輛之人，已有可疑；而案發時之事故現場，
      確實係在台北縣中和市○○路○段四八二巷口，亦有道路交通事故調查報告表
      二紙及現場照片十三張附卷可稽，觀諸該現場圖及現場照片所示，該中山路二
      段四八二巷口確實係單行道，巷口並無紅綠燈號誌，則證人張通林證稱中山路
      二段四八二巷口並非事故現場，且被告曾於巷口暫停等紅燈云云，顯與卷內之
      卷證資料不符，尚非可採。
（四）又肇事當時路面乾燥無缺陷及障礙物，有卷附之上開道路交通事故調查報告表
      及現場照片在卷可參，依當時情況，並無不能注意之情事，被告竟疏未注意上
      開規定而肇事，使告訴人受有輕傷害，自有過失。故被告之過失行為與告訴人
      之輕傷害間，有相當因果關係。而告訴人在速限範圍內行駛在上開路口之際，
      突遭逆向行駛由被告駕駛之上開來車自巷口駛出，致撞擊該車，應無任何過失
      。則被告所辯其無過失云云，尚非可採。本件事證明確，被告業務過失致輕傷
      害犯行，洵堪認定。
二、查被告乙○○係以駕駛營業用自小客車為其業務，為從事駕駛業務之人，其於肇
    事致人受輕傷而逃逸之行為，核被告乙○○所為，係犯刑法第一百八十五條之四
    之肇事逃逸罪、第二百八十四條第二項前段之業務過失傷害罪。被告所犯上開二
    罪間，犯意各別，行為互殊，應分論併罰。爰審酌被告之前科素行（九十一年間
    曾因公共危險罪經臺北地方法院於九十一年十二月二十四日以九十一年度北交簡
    字第三七○二號判處罰金二萬三千元確定）、犯罪所生危害、被害人所受之傷害
    並非嚴重、被告過失之程度（被害人無過失）、犯罪後已賠償被害人部分損害新
    台幣二萬元，及公訴人之求刑（公訴人就被告肇事逃逸部分之犯行，求處有期徒
    刑十月，就過失傷害部分之犯行，求處有期徒刑三月，然因被告肇事後，亦曾下
    車察看告訴人甲○○之傷勢，詢問告訴人有無受傷，並將告訴人及其機車扶至路
    旁，尚非肇事後未曾察看被害人迅疾駕車離去，分別經告訴人及被告陳明在卷，
    其惡性尚非甚重；且告訴人所受傷勢僅為左手大拇指末端指節骨折及兩膝挫傷之
    傷害，傷勢亦非甚為嚴重，公訴人上開求刑尚屬過重）等一切情狀，分別量處如
    主文所示之刑，並均諭知易科罰金之折算標準，以示懲儆。
據上論斷，應依刑事訴訟法第二百九十九條第一項前段，刑法第一百八十五條之四、
第二百八十四條第二項前段、第四十一條第一項，罰金罰鍰提高標準條例第一條前段
、第二條，判決如主文。
本案經檢察官王秀慧到庭執行職務。
中      華      民      國      九十三      年      一      月    九    日
                                      臺灣板橋地方法院刑事第三庭
                                          審判長法  官  胡 堅 勤
                                                法  官  李 君 豪
                                                法  官  王 瑜 玲
右正本證明與原本無異。
如不服本判決，應於判決送達後十日內，向本院提出上訴狀。
                                                書記官  吳  詩  琳
中      華      民      國      九十三      年      一      月   十二   日
附錄本案所犯法條全文
中華民國刑法第一百八十五條之四
駕駛動力交通工具肇事，致人死傷而逃逸者，處六月以上五年以下有期徒刑。
中華民國刑法第二百八十四條
因過失傷害人者，處六月以下有期徒刑、拘役或五百元以下罰金，致重傷者，處一年
以下有期徒刑、拘役或五百元以下罰金。
從事業務之人，因業務上之過失傷害人者，處一年以下有期徒刑、拘役或一千元以下
罰金，致重傷者，處三年以下有期徒刑、拘役或二千元以下罰金。
